【裁判字號】    98,訴,387
【裁判日期】    980511
【裁判案由】    妨害公務等
【裁判全文】
臺灣高雄地方法院刑事判決               98年度訴字第387號
公  訴  人  臺灣高雄地方法院檢察署檢察官
被      告  乙○○
上列被告因妨害公務等案件，經檢察官提起公訴（97年度偵字第
3376號），本院判決如下：
    主  文
乙○○犯不能安全駕駛動力交通工具罪，累犯，處有期徒刑參月
。又犯妨害公務執行罪，累犯，處有期徒刑肆月。又犯損壞公務
員職務上掌管之物品罪，累犯，處有期徒刑參月。應執行有期徒
刑捌月。
    事  實
一、乙○○前因公共危險案件，經本院以94年度交簡字第3281號
    判決判處有期徒刑2 月確定，於民國95年6 月17日縮刑期滿
    執行完畢，詎仍不知悔改，於97年1 月21日20時30分許，在
    高雄縣岡山鎮某檳榔攤與友人飲用啤酒後，已達不能安全駕
    駛動力交通工具之程度，猶騎乘車號PV9-138 號機車上路，
    於同日21時40分許，行經高雄市楠梓區○○○路與監理南街
    口，因行車不穩遭警員賴金福上前攔查時，乙○○因心虛竟
    加速逃逸，適有巡邏員警甲○○、王燈城見狀亦上前追捕，
    而於高雄市○○區○○街63巷41號乙○○住處前將其攔下，
    因發現乙○○酒味甚濃而欲對乙○○施以酒精濃度測試時，
    乙○○明知警員王燈城、甲○○當時係依法執行警察職務，
    竟先以腳踹向正依法執行職務之王燈城而施強暴行為，並進
    而與甲○○、王燈城發生拉扯，於警員以警車將乙○○帶回
    警局途中，乙○○又陸續出手攻擊警員甲○○，致甲○○左
    眼球挫傷（傷害部分未據告訴），嗣警員於同日22時46分許
    ，在高雄市政府警察局楠梓分局交通隊對乙○○進行酒精測
    試，測得其吐氣中酒精濃度達每公升0.75毫克，乙○○復另
    行起意，丟擲警員職務上掌管之酒精濃度測試器，出手摔壞
    該酒精濃度測試器，而致令不堪使用，經送修後，始回復可
    使用狀態。
二、案經高雄市政府警察局楠梓分局移送臺灣高雄地方法院檢察
    署檢察官偵查起訴。
    理  由
一、按被告以外之人於審判外之陳述雖不符刑事訴訟法第159 條
    之1 至之4 等4 條之規定，而經當事人於審判程序同意作為
    證據，法院審酌該言詞陳述或書面陳述作成時之情況，認為
    適當者，亦得為證據；當事人、代理人或辯護人於法院調查
    證據時，知有刑事訴訟法第159 條第1 項不得為證據之情形
    ，而未於言詞辯論終結前聲明異議者，視為有前項之同意，
    同法第159 條之5 定有明文。立法意旨在於傳聞證據未經當
    事人之反對詰問予以核實，原則上先予排除。惟若當事人已
    放棄反對詰問權，於審判程序中表明同意該等傳聞證據可作
    為證據；或於言詞辯論終結前未聲明異議，基於尊重當事人
    對傳聞證據之處分權，及證據資料愈豐富，愈有助於真實發
    見之理念，且強化言詞辯論主義，使訴訟程序得以順暢進行
    ，上開傳聞證據亦均具有證據能力。本案被告乙○○、檢察
    官於本院審理程序時就本院引用之下列證據，均未加爭執，
    且本院審酌證據作成之形式，均無瑕疵、與待證事實具有關
    聯性等情況，認為適當，且無不法取得之情形，應認得為證
    據，揆諸前開說明，就本案所引用之傳聞證據均具有證據能
    力，合先敘明。
二、訊據被告乙○○對於上開酒後騎乘機車及妨害公務執行之行
    為坦承不諱，且不否認酒精濃度測器有損壞，然矢口否認其
    有何損壞酒精濃度測器之犯行，辯稱：我沒有摔壞酒測器，
    應該是我拿給警察時掉下去的。酒測器有無摔壞我不清楚等
    語（見本院審訴卷第10頁、本院卷第15頁）。惟查：
（一）被告承認有不能安全駕駛動力交通工具，及妨害公務執行
      之行為，核與證人即員警甲○○於偵查中之證述大致相符
      （見偵卷第40、41頁），並有刑法第185 條之3 案件測試
      觀察紀錄表、酒精濃度測試單、高雄市政府警察局舉發違
      反道路交通管理事件通知單、職務報告、員警甲○○之高
      雄榮民總醫院診斷證明書、員警受傷照片在卷可稽（見偵
      卷第8-12、24、28-30 頁）。足認被告此部分犯罪之自白
      與事實相符，應堪採信。
（二）證人即任職於高雄市政府交通大隊楠梓分隊警員丙○○到
      庭證稱：97年1 月21日當天嫌疑人（意指被告）進來時，
      我正在值班，我將嫌犯銬在今日庭呈照片可銬手銬的欄
      杆處，嫌犯因為喝酒的關係一直口出三字經，制止不聽，
      仍一直叫囂，就隨手拿起他右手邊鐵櫃上類似皮箱（內裝
      有酒測器）的物品整個砸向值班台。被告是朝值班台方向
      丟擲，但是沒有確定要丟給誰接。被告丟酒測器是在他酒
      測之後，是連同像皮箱的外殼鐵箱一起丟的。之後酒測器
      的零件散落滿地，就如偵卷第21頁照片所示，零件與酒測
      器分離。酒測器當場重新組裝後不能正常操作使用，一定
      要更換才能正常使用。酒測器後來有修好，因為仍在保固
      期間，所以送修不用錢，也沒有單據等語（見本院卷第17
      、18頁）。並佐以被告於偵查中陳稱：因為我被銬著，我
      跟他們說我要上廁所，但是他們都不理我，我就發脾氣，
      把東西都摔壞了等語（見偵卷第41頁），足徵被告確實應
      有摔酒測器之行為，而非如其所辯係將酒測器丟還員警而
      員警漏接之情，此外，亦有酒測器損壞照片2 張、證人丙○○庭呈楠梓分局辦公室照片附卷可憑（見偵卷第21頁、
      本院卷第26、27頁），益徵被告上開摔擲酒測器之行為，
      確實導致酒測器零件與主機分離，已符致令不堪用之情形
      。被告上開辯解，實屬犯後卸責之詞，顯不可採。至被告
      請求勘驗Ｖ8 攝影部分，因證人丙○○已就被告丟擲酒測
      器致零件散落一地等情證述明確，本院認無勘驗之必要，
      附此敘明。
（三）綜上，本件事證明確，被告上開犯行均堪認定，應依法論
      科。
三、按被告因酒後騎乘機車，經穿著制服之員警攔查，為求脫免
    逮捕，即加速逃逸，並於巡邏員警王燈城、甲○○將其攔下
    後，依法執行勤務對其施以酒精濃度測試之際，即基於妨害
    公務之犯意，以腳踹向員警王燈城、甲○○，並於被帶回警
    局途中，又出手攻擊甲○○，足認被告係於員警依法執行職
    務時，施以強暴。又按刑法第138 條之毀損公務員職務上掌
    管之物品罪，祇要對於公務員職務上所掌管之物品，有毀棄
    、損壞、隱匿或致令不堪用之任一行為，罪即成立，不以兼
    具為限，最高法院94年度台上字第129 號判決可資參照。而
    酒精濃度測試器屬於員警職務上掌管之物品，具有測量駕駛
    人吐氣酒精濃度之功能，如遭摔壞，自足以減損該機器內各
    零件之功能及作用，致該酒測器無法操作使用，並造成修復
    或更換零件之有形損失，至於該毀損之物事後是否能修復回
    復其原狀及功能，即非所問。是核被告乙○○所為，係犯刑
    法第185 條之3 不能安全駕駛動力交通工具罪、第135 條第
    1 項之妨害公務執行罪、第138 條之損壞公務員職務上掌管
    之物品罪。被告先後於逮捕現場及警車內實施妨害公務之舉
    ，犯罪時間、地點均屬密切接近，客觀上足認係單一行為之
    多次舉動，侵害法益種類亦屬相同，且被告主觀上所認識者
    亦應屬基於單一犯意所為之接續舉動，應包括於一行為予以
    評價為接續犯。被告所犯上開3 罪，犯意各別，行為互殊，
    應予分論併罰。再查被告前有事實欄所示之犯罪紀錄，有臺
    灣高等法院被告前案紀錄表1 份在卷可稽，其於5 年內故意
    再犯本件有期徒刑以上之3 罪，俱為累犯，均應依刑法第47
    條第1 項規定加重其刑。爰審酌被告於飲酒後呼氣酒精濃度
    達每公升0.75毫克，顯已無法安全駕駛之情形下，仍貿然駕
    車上路，無視於自己及其他參與道路交通之不特定人之生命
    、身體及財產之安全，因逃避員警臨檢而擅自加諸暴行於國
    家公務員，無視社會法秩序規範，甚而漠視國家公權力之執
    行，對社會秩序業已造成相當程度影響，嗣又損壞公務員職
    務上掌管之酒精濃度測試器，惡性非輕，自應受相當程度之
    刑事非難，犯後僅坦承部分犯行，事後尚未賠償損壞物品之
    損失，僅稱有向上開執法人員道歉等一切情狀，分別量處如
    主文所示之刑，及定應執行刑。
據上論斷，應依刑事訴訟法第299 條第1 項前段、刑法第135 條
第1 項、第138 條、第185 條之3 、第47條第1 項、第51條第5
款，刑法施行法第1 條之1 第1 項、第2 項前段，判決如主文。
本案經檢察官杜妍慧到庭執行職務。
中    華    民    國    98    年    5     月    11    日
                  刑事第十六庭  審判長法  官  曾逸誠
                                      法  官  林柏壽
                                      法  官  王靖茹
以上正本證明與原本無異。
如不服本判決應於收受送達後10日內向本院提出上訴書狀，並應
敘述具體理由；如未敘述上訴理由者，應於上訴期間屆滿後20日
內向本院補提理由書（均須按他造當事人之人數附繕本）「切勿
逕送上級法院」。
中    華    民    國    98    年    5     月    12    日
                                      書記官   鍾錦祥
附錄本案論罪科刑法條：
中華民國刑法
第135條第1項
對於公務員依法執行職務時，施強暴脅迫者，處3 年以下有期徒
刑、拘役或3百元以下罰金。
第138條
毀棄、損壞或隱匿公務員職務上掌管或委託第三人掌管之文書、
圖畫、物品，或致令不堪用者，處5年以下有期徒刑。
修正前第185條之3
服用毒品、麻醉藥品、酒類或其他相類之物，不能安全駕駛動力
交通工具而駕駛者，處1 年以下有期徒刑、拘役或3 萬元以下罰
金。


司法院資訊處製作；財團法人民間司法改革基金會備份。
